臺灣士林地方法院刑事判決
110年度訴字第373號
公  訴  人  臺灣士林地方檢察署檢察官
被      告  蔡宏志



選任辯護人  李文聖律師（法律扶助）
被      告  翁淳信



指定辯護人  王文宏律師
上列被告因違反毒品危害防制條例案件，經檢察官提起公訴（11
0年度偵字第8154號），本院判決如下：
    主  文
蔡宏志共同犯販賣第三級毒品未遂罪，處有期徒刑肆年捌月。扣
案如附表編號1、2所示之物均沒收。
翁淳信共同犯販賣第三級毒品未遂罪，處有期徒刑貳年拾月。扣
案如附表編號1、3所示之物均沒收。
    事  實
一、蔡宏志、翁淳信知悉4-甲基甲基卡西酮係毒品危害防制條例
    所定之第三級毒品，不得販賣、持有，竟共同基於販賣第三
    級毒品之犯意聯絡，於民國110年4月13日晚上6時42分許，
    由翁淳信使用暱稱「8」帳號在通訊軟體Telegram「地下交
    易所」聊天群組內，公開刊登「南部飲料有需要可以找我只
    出50 100。000 0000可以配送到指定地點」等隱含販賣毒品
    暗語之訊息，以招攬不特定之毒品買家，而伺機販賣以牟利
    ，適臺北市政府警察局大同分局警員顏兆鴻於同年4月14日
    執行網路巡邏查緝業務時，發現上開販毒訊息，即佯裝為毒
    品買家與翁淳信聯繫並洽詢毒品交易之詳情，雙方洽定於同
    年4月15日下午在臺北市○○區○○○路000號，以新臺幣（下同
    ）24萬元之價格，販賣含有第三級毒品4-甲基甲基卡西酮成
    分毒品果汁包（下稱毒品果汁包）1600包予警員顏兆鴻後，
    翁淳信即將上情告知蔡宏志。嗣於110年4月15日中午12時許
    ，蔡宏志駕駛車牌號碼000-0000號自用小客車載運附表編號
    1所示毒品果汁包共1588包(總淨重約5377.18公克)前往臺南
    市永康火車站搭載翁淳信北上，2人於同日下午6時53分抵達
    上開交易地點後，蔡宏志、翁淳信分別進入警員顏兆鴻所駕
    駛車輛之副駕駛座及後座，由蔡宏志先行確認警員顏兆鴻有
    購買毒品之意，再指示翁淳信返回其等駕駛車輛搬運附表編
    號1所示毒品果汁包，嗣蔡宏志、翁淳信將附表編號1所示毒
    品果汁包交予警員顏兆鴻確認無誤，擬向警員顏兆鴻收取價
    款之際，為警當場逮捕而未遂，並扣得附表所示之物。 
二、案經臺北市政府警察局大同分局報告臺灣士林地方檢察署檢
    察官偵查起訴。 
    理  由
一、證據能力
    本院引用被告以外之人於審判外之陳述，業經檢察官、被告
    蔡宏志、翁淳信及其等辯護人於本院準備程序均同意證據能
    力（見本院110年度訴字第373號卷〈下稱本院卷〉第99頁至第
    105頁、第129頁至第135頁），本院審酌該等證據作成之情
    況，核無違法取證或其他瑕疵，且與待證事實具有關聯性，
    認為以之作為證據為適當，依刑事訴訟法第159條之5規定，
    均有證據能力。其餘認定本案犯罪事實之非供述證據，查無
    違反法定程序取得之情，依刑事訴訟法第158條之4規定反面
    解釋，亦具有證據能力。
二、認定事實所憑證據及理由
㈠、上開犯罪事實，業據被告蔡宏志於本院審理時、被告翁淳信
    於偵查及本院審理時均坦承不諱（見臺灣士林地方檢察署11
    0年度偵字第8154號卷〈下稱偵卷〉第105頁至第108頁、本院1
    10年度聲羈字第100號卷第40頁、本院卷第99頁、第129頁、
    第163頁、第174頁），核與證人顏兆鴻於偵訊時具結證述情
    節相符（見偵卷第247頁至第248頁)，並有臺北市政府警察
    局大同分局警員顏兆鴻職務報告、臺北市政府警察局大同分
    局搜索扣押筆錄、扣押物品目錄表、扣押物品收據證明書、
    扣押物照片、自願受搜索同意書、勘察採證同意書、「8」T
    elegram帳號刊登毒品交易訊息擷圖、被告翁淳信與與警員
    顏兆鴻間通訊軟體Telegram對話紀錄、語音通話聯絡譯文表
    、被告翁淳信與蔡宏志間微信對話紀錄、內政部警政署刑事
    警察局110年6月23日刑鑑字第1100043015號鑑定書及臺灣士
    林地方檢察署檢察官勘驗筆錄在卷可稽（見偵卷第10頁至第
    11頁、第52頁至第67頁、第70頁至第86頁、第219頁至第220
    頁、第230頁、第242頁、第255頁至第256頁）及如附表所示
    之物扣案可佐，足認被告2人前揭具任意性自白與事實相符
    ，堪以採信。
㈡、販賣毒品係違法行為，非可公然為之，且有其獨特之販售通
    路及管道，復無一定之公定價格，容易增減分裝份量，是其
    各次買賣之價格，當亦各有差異，或隨供需雙方之資力、關
    係之深淺、需求之數量、貨源之充裕與否、販賣者對於資金
    之需求程度如何，以及政府查緝之態度，為各種不同之風險
    評估，而為機動性之調整，是其價格標準，自非一成不變，
    且販賣者從各種「價差」或「量差」或「純度」謀取利潤方
    式，亦有差異，然其所圖利益之非法販賣行為目的，則屬相
    同，並無二致。況依一般民眾普遍認知，毒品價格非低、取
    得不易，且毒品之非法交易，向為政府查禁森嚴且重罰不寬
    貸，衡諸常情，倘非有利可圖，殊無甘冒持有毒品遭查獲、
    重罰之極大風險，無端親送至交易處所，或以自身住居所附
    近為交易處所之理。從而，舉凡有償交易，除足反證其確另
    基於某種非圖利本意之關係外，通常尚難因無法查悉其買進
    、賣出之差價，而推諉無營利之意思，或阻卻販賣犯行之追
    訴，故凡為販賣之不法行為者，其販入之價格必較售出之價
    格低廉，而有從中賺取買賣差價牟利之意圖及事實，當屬符
    合論理法則而不違背社會通常經驗之合理判斷，本案被告翁
    淳信於本院訊問時供稱：若這次交易成功，蔡宏志承諾可以
    抵銷我積欠他的債務等語（見本院卷第40頁）、被告蔡宏志
    於本院準備程序時自承：我確實有販賣毒品牟利意圖等語（
    見本院卷第129頁），足認被告2人主觀上確有藉販賣第三級
    毒品行為從中取利之意，至為灼然。
㈢、綜上所述，本案事證明確，被告2人所為前揭販賣第三級毒品
    未遂犯行，洵堪認定，應依法論科。
三、論罪科刑
㈠、按4-甲基甲基卡西酮係毒品危害防制條例第2條第2項第3款所
    規定之第三級毒品。核被告蔡宏志、翁淳信所為，均係犯毒
    品危害防制條例第4 條第6項、第3項之販賣第三級毒品未遂
    罪。被告2人販賣第三級毒品前持有附表編號1所示純質淨重
    5公克以上之第三級毒品之低度行為，為其販賣之高度行為
    所吸收，不另論罪。
㈡、被告蔡宏志、翁淳信就上開販賣第三級毒品未遂犯行，有犯
    意聯絡及行為分擔，依刑法第28條規定，論以共同正犯。
㈢、刑之減輕
  1.被告蔡宏志、翁淳信著手販賣第三級毒品犯罪之實施，惟因
    警員顏兆鴻欠缺購買真意而未完成交易，為未遂犯，均依刑
    法第25條第2項規定，按既遂之刑度減輕其刑。
　2.被告翁淳信於偵查及本院審理時均自白犯罪，已如前述，依
    毒品危害防制條例第17條第2項規定減輕其刑，並依刑法第7
    0條之規定遞減其刑。另被告2人均未供出毒品來源之真實姓
    名、年籍等資料供檢警查緝，業經其等自承在卷（見本院卷
    第99頁、第129頁），自無毒品危害防制條例第17條第1項減
    刑規定之適用，併此敘明。
㈣、爰審酌被告2人明知第三級毒品4-甲基甲基卡西酮戕害人體身
    心健康，竟為圖己私利，共同著手實施上開販賣第三級毒品
    行為，且其等所涉販賣毒品包數高達1588包（總淨重5377.1
    8公克），一旦交易成功流通市面，對社會治安影響甚鉅，
    實屬不該，惟念及被告翁淳信於警詢、偵查及本院審理時均
    坦承犯罪，犯後態度尚佳，被告蔡宏志則遲於本院準備程序
    時始坦認犯罪，兼衡被告2 人素行、犯罪動機、手段暨被告
    蔡宏志自述：大學肄業之智識程度、入所前從事工程鷹架工
    作，日薪1000元，有叫工才有工作，未婚，無子，我需扶養
    約60歲之父母親、80幾歲的奶奶及外婆之生活狀況（見本院
    卷第174頁）、被告翁淳信自述：國中畢業之智識程度、入
    所前在音樂教室教爵士鼓，月薪2至3萬元，未婚，無子，無
    人需其扶養之生活狀況（見本院卷第174頁）等一切情狀，
    分別量處如主文所示之刑。
四、沒收
㈠、按毒品危害防制條例第18條第1項後段規定查獲之第三級、第
    四級毒品，無正當理由而擅自持有者，沒入銷燬之；此應沒
    入銷燬之毒品，專指查獲施用或持有（未成罪）之第三、四
    級毒品而言；倘屬同條例相關法條明文規定處罰之犯罪行為
    ，即非該條例應依行政程序沒入銷燬之範圍；再同條例對於
    查獲之製造、運輸、販賣、意圖販賣而持有、以非法方法使
    人施用、引誘他人施用及轉讓、持有一定數量以上第三級、
    第四級毒品之沒收，並無特別規定，如其行為已構成犯罪，
    則該毒品即屬不受法律保護之違禁物，應回歸刑法之適用（
    最高法院99年度台上字第2733號、第3733號判決意旨參照）
    。查扣案附表編號1所示含第三級毒品成分之毒品果汁包共1
    588包分別係被告2人販賣未遂之第三級毒品，核屬違禁物，
    應連同無法析離之包裝袋共1588只，依刑法第38條第1項之
    規定，分別在被告2人所犯之罪項下宣告沒收；至鑑定用罄
    部分，因已滅失，爰不另宣告沒收。
㈡、按犯毒品危害防制條例第4條至第9條、第12條、第13條或第1
    4條第1項、第2項之罪者，其供犯罪所用之物，不問屬於犯
    罪行為人與否，均沒收之，毒品危害防制條例第19條第1項
    定有明文。又共同正犯間關於犯罪工具物須屬被告所有，或
    被告有事實上之處分權者，始得在該被告罪刑項下併予諭知
    沒收。至於非所有權人，又無共同處分權之共同正犯，自無
    庸在其罪刑項下諭知沒收或連帶沒收及追徵（最高法院108
    年台上字第1001號、第3573號判決意旨參照）。扣案附表編
    號2、3所示行動電話，各為被告蔡宏志、翁淳信所有，供其
    犯本案販賣第三級毒品未遂犯行所用之物，業據被告2 人供
    承明確（見本院卷第174頁），各依毒品危害防制條例第19
    條第1項之規定，分別在被告2人所犯之罪項下宣告沒收。
據上論斷，應依刑事訴訟法第299條第1項前段，毒品危害防制條
例第4條第6項、第3項、第17條第2項、第19條第1項，刑法第11
條、第28條、第25條第2項、第38條第1項，判決如主文。
本案經檢察官陳姿雯提起公訴，檢察官余秉甄到庭執行職務。
中　　華　　民　　國　　110 　年　　11　　月　　5 　　日
                 刑事第二庭審判長法  官  黃于真
　　　　　　　　　　　           法  官  張兆光
　　　　　　　　　               法  官  何松穎
以上正本證明與原本無異。
如不服本判決應於收受送達後20日內向本院提出上訴書狀，並應
敘述具體理由。其未敘述上訴理由者，應於上訴期間屆滿後20日
內向本院補提理由書( 均須按他造當事人之人數附繕本) 「切勿
逕送上級法院」。因疫情而遲誤不變期間，得向法院聲請回復原
狀。
                                書記官  蔡宜君 
中　　華　　民　　國　　110 　年　　11　　月　　5 　　日
附錄本案論罪科刑法條全文：
毒品危害防制條例第4條
製造、運輸、販賣第一級毒品者，處死刑或無期徒刑；處無期徒
刑者，得併科新臺幣3千萬元以下罰金。
製造、運輸、販賣第二級毒品者，處無期徒刑或10年以上有期徒
刑，得併科新臺幣1千5百萬元以下罰金。
製造、運輸、販賣第三級毒品者，處7年以上有期徒刑，得併科
新臺幣1千萬元以下罰金。
製造、運輸、販賣第四級毒品者，處5年以上12年以下有期徒刑
，得併科新臺幣5百萬元以下罰金。
製造、運輸、販賣專供製造或施用毒品之器具者，處1年以上7年
以下有期徒刑，得併科新臺幣1百50萬元以下罰金。
前五項之未遂犯罰之。
　　　　　　　　　　　　　　　　　　　　　　　　
附表：　　　　　　　　　
編號 項目 備註 1 第三級毒品果汁包1588包（含包裝袋1588只） ①第三級毒品果汁包共計1588包，經檢視均為藍色包裝，其上有超人S圖樣，外觀型態均相似。驗前總淨重約5377.18公克。 ②經隨機抽取編號100毒品果汁包1包鑑定結果：經檢視內含紫紅色粉末；驗前淨重約4.31公克，檢出第三級毒品4-甲基甲基卡西酮成分，測得純度約3％。依據抽測純度值推估總純質淨重約161.31公克。　 2 Realme廠牌行動電話1支（含插用門號SIM卡1張） 被告蔡宏志所有，供本案販賣第三級毒品未遂犯行所用之物，應予沒收。 3 蘋果廠牌IPHONE行動電話1支（含插用門號SIM卡1張） 被告翁淳信所有，供本案販賣第三級毒品未遂犯行所用之物，應予沒收。